【裁判字號】    92,自,256
【裁判日期】    921120
【裁判案由】    妨害名譽
【裁判全文】
臺灣板橋地方法院刑事判決                          九十二年度自字第二五六號
    自  訴  人  丁○○
    被      告  庚○○
右列被告因妨害名譽案件，經自訴人提起自訴，本院判決如左：
    主  文
庚○○無罪。
    理  由
一、自訴意旨略以：自訴人於民國九十二年六月六日因貝斯美德有限公司老闆片面要
    求上半天班，自訴人無奈只有抗議離職，並於六月底離開公司，離職交接單上也
    詳盡交代清楚，並獲廠長無異議後簽字。詎料，九十二年七月二十五日貝斯美德
    有限公司電話告知，稱自訴人於去年底奉老闆命令，自倉庫提領轉出借給協力廠
    商之「血氧濃度計」產品，現在找不到了，要自訴人回去找，否則不發剩餘薪資
    。自訴人因工作因素不克前往該公司協助，且因時間太久，已不記得其所指的東
    西到底是甚麼，所以便拒絕該公司。不料，卻於九十二年八月七日接獲該公司發
    出之存證信函，信內一口咬定該項物品係自訴人所侵占，並限三日內需出面解決
    ；否則將告我侵占罪。存證信函同時羞辱自訴人稱：「老闆要我只上半天班就好
    ，我竟然還厚顏去上整天班」云云。貝斯美德有限公司未在離職交接單上要求移
    交該項物品，且自訴人已離職二十五日，該物之保管權已不在自訴人身上，是否
    係其他員工拿走，或該物仍在貝斯美德有限公司內、或還在協力廠商處尚未歸還
    也說不定。然該公司負責人庚○○卻在事實尚未明朗化前，就直指本人侵占該項
    物品，該存證信函已對自訴人及其家人造成很大的人格及名譽傷害，對自訴人擅
    加予「人身之侮辱」、「人格之毀謗」暨「妨害自訴人名譽」。因認被告庚○○
    所為，係涉有刑法上之妨害名譽罪嫌。
二、按犯罪事實應依證據認定之，無證據不得推定其犯罪事實；刑事訴訟法第一百五
    十四條定有明文。又犯罪事實之認定，應憑真實之證據，倘證據是否真實尚欠明
    確，自難以擬制推測之方法，為其判斷之基礎；而認定犯罪事實之證據係指足以
    認定被告確有犯罪行為之積極證據而言，該項證據自須適合於被告犯罪事實之認
    定，始得採為斷罪資料（參照最高法院五十三年臺上字第六五六號、二十九年上
    字第三一○五號判例）。且刑事訴訟上證明之資料，無論其為直接或間接證據，
    均須達於通常一般之人均不致有所懷疑，而得確信其為真實之程度，始得據為有
    罪之認定，若其關於被告是否犯罪之證明未能達此程度，而有合理懷疑之存在，
    致使無從形成有罪之確信，根據「罪證有疑，利於被告」之證據法則，即不得遽
    為不利被告之認定（參照最高法院七十六年臺上字第四九八六號判例）。其以情
    況證據（即間接證據）斷罪時，尤須基於該證據在直接關係上所可證明之他項情
    況事實，本乎推理作用足以確證被告有罪，方為合法，不得徒憑主觀上之推想，
    將一般經驗上有利被告之其他合理情況逕予排除（參照最高法院三十二年上字第
    六十七號判例）。又按，刑法第三百零九條之公然侮辱罪，係指在不特定多數人
    或多數人得以共見共聞之狀態下，不指摘具體事實，而從事可能貶損他人社會評
    價之一切輕蔑人之行為，即使人難堪為目的之一切輕蔑人之行為，如非對於特定
    人或可推知之人所發之言論，自不構成刑法第三百零九條及第三百一十條之罪。
    而刑法第三百十條之誹謗罪，其基本構成要件有三：（一）須意圖散佈於眾。（
    二）須有指摘或傳述之行為。（三）所指摘或傳述者，足以毀損他人名譽。茍被
    告並無散佈於眾之意圖，亦無指摘或傳述之行為，或對於所指摘或傳述之事，能
    證明其為真實者，自無成立誹謗罪之可言。
三、自訴人認被告庚○○涉犯前揭妨害名譽之罪嫌，無非係以貝斯美德有限公司所發
    之存證信函影本一件、離職交接單影本一件，及證人乙○○、甲○○、丙○○、
    己○○等人之證詞為其主要論據。訊據被告庚○○堅決否認上開誹謗名譽之犯行
    ，辯稱：我沒有誣告的意思，自訴人當時有寫壹張借出單給公司的會計保管（庭
    呈借出單乙張），我事後是根據會計的借出單向他催討，沒有誣告的意思等語。
四、經查：
（一）本件自訴人指訴被告庚○○對於其擅自加予「人身侮辱」、「人格誹謗」及「
      妨害名譽」之行為，其所指訴之犯行及證據，無非係以貝斯美德有限公司於九
      十二年八月五日所發予自訴人之新莊五工郵局之存證信函，其存證信函內載「
      您卻以下午有打卡【厚顏】要求全薪，經勞資協調發展協會協調後，公司亦同
      意支付全薪，：：：：，現查您於九十一年十一月向公司借取三四○型血氧測
      定器一台（有您親筆所簽借出單）已多次電話告知出面處理，您卻推說時間已
      久不記得此事，您行為已觸犯法律之【侵占罪】，盼三日內出面解決，否則將
      追訴您之刑責」等語，然查，上開存證信函係貝斯美德有限公司發予自訴人之
      信件，既非對於特定多數人或可推知之多數人所發之言論，已非「公然」。且
      存證信函所指摘之事，係指摘具體事實，雖可能使人難堪，然既無散佈於特定
      多數人或可推知之人，尚難認為被告有散佈於眾之誹謗意圖。
（二）存證信函中所述之：「您於九十一年十一月向公司借取三四○型血氧測定器一
      台（有您親筆所簽借出單）已多次電話告知出面處理，您卻推說時間已久不記
      得此事，您行為已觸犯法律之【侵占罪】，盼三日內出面解決，否則將：：：
      」等語，可知貝斯美德有限公司指摘自訴人於九十一年十一月向貝斯美德公司
      借取三四○型血氧測定器一台而未歸還，係根據自訴人親筆所簽之借出單為據
      ，此亦經被告當庭提出借出單影本一紙為證，該借出單上確實記載借出血氧測
      定器三四○型一台，自訴人丁○○亦坦承該借出單備註欄上之簽名係其所親筆
      簽立，證人戊○○於本院審理時亦到庭證稱：「（問：借出單上有丁○○的簽
      字是何意？）簽字表示是有領貨，不然為何要簽字」等語（見本院九十二年十
      一月六日筆錄），證人辛○○亦證稱：「我們公司的規定，在借出單上簽字，
      就是表示有拿到這個東西，（問：借出單尚有無分申請人及領用人？）沒有分
      別，填好單子領用之後，單子最後交給會計部」等語（見同上筆錄）。則被告
      認為自訴人向貝斯美德公司借出三四○型血氧測定器一台未歸還，應屬有據，
      而非任意誣捏，是被告主張自訴人未將三四○型血氧測定器一台歸還，涉有刑
      法上之侵占罪嫌，應屬為保護合法之利益，而以善意發表之言論，自屬不罰。
五、綜上所述，被告庚○○所辯並非全然無足採信，自訴人認被告涉犯前開公然侮辱
    、誹謗等罪嫌，所為舉證尚不足以為不利被告之認定，即審酌本案所有之證據，
    其尚未達於通常一般之人均不致於有所懷疑，而得確實證明公訴人所指犯罪事實
    之程度，依嚴格證據之法則，尚不得遽以之即為不利於被告之認定。此外，本院
    復查無其他積極確切之證據足資認定被告有被訴之該犯行，既不能證明被告犯罪
    ，核諸前開說明，自應由本院為被告無罪之諭知。
據上論斷，應依刑事訴訟法第三百四十三條、第三百零一條，判決如主文。
中      華      民      國      九十二      年    十一    月    二十    日
                                  臺灣板橋地方法院刑事第三庭
                                          審判長法  官  胡堅勤
                                                法  官  楊千儀
                                                法  官  李君豪
右正本證明與原本無異。
如不服本判決，應於判決送達後十日內，向本院提出上訴狀。
                                                書記官  吳詩琳
中      華      民      國      九十二      年    十一    月    二十    日


司法院資訊處製作；財團法人民間司法改革基金會備份。
